【裁判字號】    98,交聲,1440
【裁判日期】    980930
【裁判案由】    聲明異議
【裁判全文】
臺灣臺中地方法院交通事件裁定        98年度交聲字第1440號
原處分機關  交通部公路總局臺中區監理所
異  議  人
即受處分人  甲○○
上列異議人即受處分人因違反道路交通管理處罰條例案件，對於
交通部公路局臺中區監理所中華民國九十八年四月三日所為之處
分（中監違字第裁六０─Ｖ00000000號），聲明異議，
本院裁定如下：
    主    文
異議駁回。
    理    由
一、原處分機關係以：異議人即受處分人甲○○駕駛車牌號碼Ｘ
    八─五三一八號自用小客車，於民國九十八年一月三十一日
    下午九時二十九分許，在屏東縣恆春鎮○○里○○路處，因
    在設有禁止停車標誌、標線處所停車而違規，為警逕行舉發
    ，爰依法裁處駕駛即受處分人罰鍰新臺幣（下同）九百元等
    語。異議人即受處分人甲○○則以：伊於九十八年一月三十
    一日下午九時二十九分停車於恆春鎮○○路上，由於該處黑
    暗無照明設施，伊無法判定該處標線顏色，當時前方也有其
    他車輛停放，使伊做出可停車判斷，且該處無明顯禁止停車
    標誌云云而提出聲明異議。
二、按紅實線之標線，設於路側，用以表示禁止臨時停車；復按
    汽車駕駛人停車時，在禁止臨時停車處所停車者，處新臺幣
    六百元以上一千二百元以下罰鍰，道路交通標誌標線號誌設
    置規則第一項第一款第五目、道路交通管理處罰條例第五十
    六條第一項第一款分別定有明文。
三、經查：受處分人甲○○坦認係其駕駛上開車輛，於前揭時、
    地，在劃設紅線之設有禁止臨時停車標線之處所停車等情不
    諱，並有逕行舉發之違規照片一幀在卷可稽。雖受處分人辯
    稱：因遭舉發地點黑暗無照明設施，無法判定標線顏色，且
    當時尚有其他車輛停放而使伊作出可停車之判斷云云。然在
    禁止停車或臨時停車之路段設置禁止停車標誌，旨在促使汽
    車駕駛人注意，不可違規停車，以免影響交通，受處分人領
    有普通小型車駕駛執照（此有「證號查詢汽車駕駛人」一件
    在卷可考），自應知悉且有遵守交通標誌、標線及相關交通
    法規之注意義務，而該違規處所係劃設禁止臨時停車之標線
    （紅線）區域，明顯可見，縱顏色及線條稍有斑駁脫落之情
    形，仍無礙於民眾判定其標線顏色，有上揭採證照片一張在
    卷可憑，且衡諸常情，受處分人於夜間駕駛時，透過車燈之
    照明設備，亦非難辨識該標線之設置。況人民違反法律上之
    義務而應受行政罰之行為，法律無特別規定時，雖不以出於
    故意為必要，仍須以過失為其責任條件，但應受行政罰之行
    為，僅須違反禁止規定或作為義務，而不以發生損害或其危
    險為其要件者，推定為有過失，於行為人不能舉證證明自己
    無過失時，即應受處罰（司法院大法官會議釋字第二七五號
    解釋參照），是以本件異議人縱非故意違規停車，然其疏未
    注意禁止停車之標線而誤為違規停車，依前揭司法院大法官
    會議釋字第二七五號解釋意旨，異議人難認並無過失，自不
    得據其所辯作為免責之理由。綜上所陳，原處分機關依道路
    交通管理處罰條例第五十六條第一項第一款（裁決書誤載為
    第四款應予更正，惟尚不影響於裁罰之結果）之規定，裁處
    為駕駛人之受處分人罰鍰九百元，於法並無不合。本件異議
    為無理由，應予駁回。
據上論斷，應依道路交通管理處罰條例第八十七條第二項、道路
交通案件處理辦法第十九條，裁定如主文。
中    華    民    國    98    年    9     月    30    日
                    交通法庭    法  官  李雅俐
上正本證明與原本無異。
如不服本裁定，應於送達後五日內，向本院提出抗告狀。（應附
繕本）
                                書記官  莊金屏
中    華    民    國    98    年    9     月    30    日


司法院資訊處製作；財團法人民間司法改革基金會備份。
